【裁判字號】    90,交易,29
【裁判日期】    900619
【裁判案由】    過失傷害
【裁判全文】
臺灣花蓮地方法院刑事判決                            九十年度交易字第二九號
    公  訴  人  臺灣花蓮地方法院檢察署檢察官
    被      告  甲○○
右列被告因過失傷害案件，經檢察官提起公訴（八十九年度偵字第二八五九號），本
院判決如左：
    主  文
甲○○因過失傷害人，處拘役拾伍日，如易科罰金，以參佰元折算壹日。
    事  實
一、甲○○於民國八十九年七月七日八時二十分許，駕駛車牌號碼Ｕ七─六七Ｏ二號
    自用小客車，沿花蓮市○○路由東往西方向行駛，行經該路三六六號前之機車專
    用道上，本應注意車前狀況，隨時採取必要之安全措施，而依當時天候晴、日間
    自然光線充足、路面無缺陷、無障礙物等情形，又無不能注意之情事，竟疏於注
    意，貿然行駛，適乙○○駕駛之ＨＣＯ─七八一號重機車，同向行駛於該路中心
    線，因亦疏未注意機車不得行駛於快車道上，竟自甲○○左方之車陣空隙中駛出
    ，未注意甲○○之來車，致甲○○所駕駛之Ｕ七─六七Ｏ二號自小客車車頭與乙
    ○○所騎乘之ＨＣＯ─七八一號機車右側車身發生擦撞，乙○○於機車倒地後，
    受有右脛骨與腓骨幹之開放性骨折等傷害。甲○○肇事後即以電話報警處理，並
    即向據報前往現場處理車禍事件之警員自首接受裁判。
二、案經乙○○訴請花蓮縣警察局花蓮分局移送臺灣花蓮地方法院檢察署檢察官偵查
    起訴。
    理  由
一、訊據被告甲○○對右開時、地發生車禍肇事致告訴人乙○○受傷之事實，業已自
    白不諱，核與告訴人乙○○指訴之情節相符，並有道路交通事故調查報告表、現
    場草圖各一份、照片八幀，及慈濟醫院診斷證明書各一紙附卷可稽。按車輛行駛
    時，駕駛人應注意車前狀況，隨時採取必要之安全措施，道路交通安全規則第九
    十四條第三項定有明文，被告駕車自應注意上述道路交通安全規定。且依道路交
    通事故調查報告表所載，當時天候晴、日間自然光線充足、路面無缺陷、無障礙
    物等情形，又無不能注意之情形，竟疏不注意為之，以致肇事，致告訴人受傷，
    被告應有過失。雖本件告訴人因違規行駛於快車道，自被告左側車陣駛出，未注
    意被告來車，亦有所疏失，然仍不能因告訴人之過失，而解免被告之罪責。且本
    件肇事原因經送請臺灣省花東區車輛行車事故鑑定委員會及臺灣省車輛行車事故
    覆議鑑定委員會鑑定，亦同此認定，有臺灣省花東區車輛行車事故鑑定委員會鑑
    定意見書及臺灣省車輛行車事故覆議鑑定委員會函各一份附卷可參，且被告過失
    駕駛行為，核與告訴人之受傷間，自具有相當因果關係，事證明確，被告過失傷
    害犯行，堪以認定。
二、核被告甲○○所為，係犯刑法第二百八十四條第一項前段之過失傷害罪。依道路
    交通事故調查報告表所載，亦載明報案人為被告甲○○，身份為肇事駕駛人，而
    承辦警員繪製之現場草圖上亦記有「李員以電一一九報案」等字眼，堪認被告於
    警訊中供承伊於肇事後以電話報警處理乙節，應屬可信，其符合刑法第六十二條
    對於未發覺之罪自首而受裁判之規定，故應予減輕其刑。再查(一)按行為後法律有
    變更者，適用裁判時之法律；但裁判前之法律有利於行為人者，適用最有利於行
    為人之法律，刑法第二條第一項定有明文。且如易服勞役、易科罰金等法令之變
    更，亦有刑法第二條第一項規定之適用（最高法院二十四年七月刑庭總會決議、
    最高法院二十九年度上字第五二五號判例參照）。(二)刑法第四十一條業於九十年
    一月四日修正，同年一月十日經總統公布實施，該條修正為：「犯最重本刑為五
    年以下有期徒刑之罪，而受六月以下有期徒刑或拘役之宣告，因身體、教育、職
    業、家庭之關係或因其他正當事由，執行顯有困難者，得以一元以上三元以下折
    算一日，易科罰金。但確因不執行所宣告之刑，難收矯正之效或難以維持法秩序
    者，不在此限。」「併合處罰之數罪，均有前項情形，其應執行之刑逾六月者，
    亦同」；較諸修正前刑法第四十一條規定：「犯最重本刑為三年以下有期徒刑以
    下之刑之罪，而受六月以下有期徒刑或拘役之宣告，因身體、教育、職業或家庭
    之關係，執行顯有困難者，得以一元以上三元以下折算一日，易科罰金」，就易
    科罰金部分，修正前後之法律對本案被告均無不同，是依據前開說明，本案自應
    適用裁判時即修正後之刑法第四十一條第一項前段規定，對被告諭知易科罰金之
    折算標準。爰審酌被告因一時疏失致被害人受傷，且考量被告之過失情節、被害
    人受傷狀況、被告犯罪後之態度暨告訴人就本件車禍事故之發生與有過失、且為
    本件事故之肇事主因等一切情狀，量處如主文所示之刑，並諭知易科罰金之折算
    標準。
三、被告經合法傳喚，無正當理由不到庭，本院認係應科拘役之案件，故不待其陳述
逕行判決。
據上論斷，應依刑事訴訟法第二百九十九條第一項前段、第三百零六條，刑法第二百
八十四條第一項前段、第二條第一項前段、刑法第四十一條第一項前段，罰金罰鍰提
高標準條例第一條前段、第二條，判決如主文。
本案經檢察官李子春到庭執行職務。
中      華      民      國    九十      年      六      月     十九     日
                                臺灣花蓮地方法院刑事庭
                                    法  官  鄭  培  麗
右正本證明與原本無異。
如對本判決不服，應於送達後十日內，向本院提出上訴狀。（應抄附繕本）告訴人或
被害人如對於本判決不服者，應具備理由請求檢察官上訴，其上訴期間之計算係以檢
察官收受判決正本之日期為準。
                                    法院書記官
中      華      民      國    九十      年      六      月     二十一   日
附錄本判決論罪之法律條文：
刑法第二百八十四條
因過失傷害人者，處六月以下有期徒刑、拘役或五百元以下罰金。致重傷者，處一年
以下有期徒刑、拘役或五百元下罰金。
從事業務之人，因業務之過失傷害人者，處一年以下有期徒刑、拘役或一千元以下罰
金。致重傷者，處三年以下有期徒刑、拘役或二千元以下罰金。


司法院資訊處製作；財團法人民間司法改革基金會備份。
